【裁判字號】    99,家訴,14
【裁判日期】    990823
【裁判案由】    分割遺產
【裁判全文】
臺灣臺東地方法院民事判決              99年度家訴字第14號
原      告  乙○○
訴訟代理人  辛○○○
原      告  林世朗
訴訟代理人  庚○○
            丁○○
原      告  丙○○
            壬○○
            己○○
上三人共同
訴訟代理人  丁○○
原      告  戊○○
被      告  甲○○
上列當事人間請求分割遺產事件，本院判決如下：
    主  文
原告之訴駁回。
訴訟費用新臺幣捌仟柒佰元由原告負擔。
    事實及理由
一、原告起訴主張：
  (一)兩造之母即被繼承人林陳仙女於民國94年間死亡時，留有中
    華郵政股份有限公司（以下稱簡：中華郵政公司）臺北市光
    復郵局第三十六支局定期儲金存單號碼：00000000號存款本
    息新臺幣（下同）818,314元（計至99年4月21日止）及臺東
    知本郵局帳號：0000000000000號帳戶存款931元之遺產。因
    兩造無法達成遺產分割協議，是原告不得已提出本件分割遺
    產之訴訟。
  (二)原告六人與被告均係被繼承人林陳仙女之子女，同為本件之
    繼承人，每人之應繼分各七分之一，此外即別無其他繼承人
    ，是原告自得請求各按前述之應繼分比例分配上開存款遺產
    。並聲明：(1)被告應協同原告六人領取中華郵政公司臺北市
    光復郵局第三十六支局定期儲金存單號碼：00000000號存款
    本息暨臺東知本郵局帳號：00000000000000號帳戶存款；(2)
    前項存款遺產，應按繼承人即兩造之應繼分比例各七分之一
    分割之；(3)訴訟費用由被告負擔。
二、按原告之訴，依其所訴之事實，在法律上顯無理由者，法院
    得不經言詞辯論，逕以判決駁回之，民事訴訟法第249條第2
    項定有明文。次按遺產稅未繳清前，不得分割遺產、交付遺
    贈或辦理移轉登記；贈與稅未繳清前，不得辦理贈與移轉登
    記；但依第41條規定，於事前申請該管稽徵機關核准發給同
    意移轉證明書，或經稽徵機關核發免稅證明書、不計入遺產
    總額證明書或不計入贈與總額證明書者，不在此限，遺產及
    贈與稅法第8條第1項復已揭示。
三、經查，原告主張兩造之母即被繼承人林陳仙女於94年8月14
    日死亡時，留有中華郵政公司臺北市光復郵局第三十六支局
    定期儲金存單號碼：00000000號存款本息818,314元（計至
    99年4月21日止）及臺東知本郵局帳號：0000000000000號帳
    戶存款931元之遺產，兩造均為其現存之繼承人等情，固據
    提出存簿儲金帳戶存款提款詳情表、客戶歷史交易清單、定
    期儲金存單歷史交易活動詳情表、查詢儲金資料、戶籍謄本
    及臺灣省臺東縣戶籍登記簿等件為憑，並有中華郵政公司儲
    匯處99年4月22日處儲字第0991000628號函、臺北郵局99年6
    月24日北營字第0991804023號函檢附存提活動詳情資料及臺
    東郵局99年7月16日東營字第0992903201號函檢具以局號帳
    號查詢客戶存簿資料存卷可參，堪認屬實。然原告經本院當
    庭闡明後，迄未取得遺產稅繳清證明或經稽徵機關核發之免
    稅證明書等情，有本院言詞辯論筆錄及財政部臺灣省南區國
    稅局臺東縣分局99年6月10日南區國稅東縣一字第099001179
    9號函檢具電腦檔資料各1份在卷可考（參見本院卷第113、1
    14、128至131頁），且為原告所是認（參見本院卷第130及1
    39頁），則上開被繼承人林陳仙女之遺產，既未經繳清遺產
    稅或取得稽徵機關所核發之免稅證明書，自不得為分割遺產
    之處分行為，揆諸前揭規定及說明，原告逕行請求分割上開
    存款遺產，於法顯無理由，應予駁回。
四、據上論結：依民事訴訟法第249條第2項、第78條判決如主文
    。
中    華    民    國    99    年    8     月    23    日
                    家事法庭法  官  康文毅
以上正本係照原本作成。
如對本判決上訴，須於判決送達後20日之不變期間內，向本院提
出上訴狀。
中    華    民    國    99    年    8     月    23    日
                            書記官  高美枝

司法院資訊處製作；財團法人民間司法改革基金會備份。
